臺灣高等法院臺南分院刑事判決　　　　96年度上訴字第1110號
上　訴　人
即　被　告　甲○○
指定辯護人　本院公設辯護人乙○○
上列上訴人因放火燒燬建築及住宅案件，不服臺灣台南地方法院
九十六年度訴字第二九七號中華民國九十六年八月十四日第一審
判決（起訴案號：臺灣台南地方法院檢察署九十六年度營偵字第
二○○號），提起上訴，本院判決如下：
    主  文
原判決撤銷。
甲○○放火燒燬現供人使用之住宅，未遂，處有期徒刑貳年，減
為有期徒刑壹年；緩刑參年，緩刑期間付保護管束。
    事  實
一、甲○○與丙○○，原為男女朋友，甲○○於民國（下同）九
    十六年一月廿六日凌晨三時三十分許，至臺南縣新營市○○
    街八巷三之六號丙○○住處，發現丙○○與王美麗共處一室
    ，妒火中燒，而與丙○○、王美麗發生爭吵，爭吵後，甲○
    ○憤然下樓。甲○○明知上址，係現供人使用住宅，然因心
    有未甘，竟基於放火燒燬該住宅意思，取出原置於丙○○上
    開住處一樓浴室水管及瓶子，先至上址一樓停放機車處，以
    上開水管抽取機車內汽油裝在上開瓶子，於九十六年一月廿
    六日凌晨三時五十分許，再返抵上址二樓，朝丙○○臥室房
    門潑灑汽油，再以打火機（在丙○○房間取得）點燃汽油，
    放火欲燒燬該住宅。上開二樓房間，因而開始燃燒，火舌猛
    烈，大量濃煙朝二樓東面窗台竄出，經在場丙○○、王麗美
    及丙○○兒子陳明駿三人，共同滅火無效，隨即下樓。幸台
    南縣消防局新營分隊據報派員到場，及時搶救，致燃燒面積
    僅約廿平方公尺，丙○○上開房間家具均燒燬，兩旁則無火
    損，上開住宅未因燃燒喪失效用，致上開住宅燒燬未遂。
二、案經臺南縣警察局新營分局報請臺灣臺南地方法院檢察署檢
    察官偵查起訴。
    理  由
甲、證據能力部分：
    按被告以外之人，於審判外陳述，雖不符刑事訴訟法第一百
    五十九條之一至之四規定，而經當事人於審判程序同意作為
　　證據，法院審酌該言詞陳述或書面陳述作成時情況，認為適
　  當者，亦得為證據，刑事訴訟法第一百五十九條之五第一項
    定有明文。查證人王美麗、丙○○及陳明駿三人於偵查中供
    述，雖均屬被告以外之人於審判外陳述，然證人王美麗、丙
    ○○及陳明駿三人，業於偵查中具結在案（詳偵查卷二三至
    三○頁），且證人渠等供述並無發現任何瑕疵，而渠等供述
    復經被告於本院審理時同意作為證據。依上規定，本院認證
    人王美麗、丙○○及陳明駿三人於偵查中供述，自均有證據
    能力，合先說明。
乙、實體部分：
一、上開事實，業據上訴人即被告甲○○於原審及本院均坦承不
    諱，核與證人王美麗、丙○○及陳明駿於偵查中證述相符，
    並有現場照片十紙、臺南縣警察局新營分局九十六年二月十
    日南縣營警偵字第0960002522號火災原因調查報告書及水管
    一條扣案可證。又扣案水管經原審送請鑑定結果，並檢出有
    微量汽油成分，有警政署刑事警察局九十六年四月十九日刑
    鑑字第0960054693號鑑定書在卷可憑（詳原審卷四○頁）。
    綜上所述，本件被告放火未遂犯行，事證明確，堪以認定。
二、核被告所為，係犯刑法第一百七十三條第三項、第一項放火
    未遂罪。又被告已著手於放火行為，因消防人員前往搶救，
    使上開住宅未因燃燒結果而喪失效用（八七台上一七一九號
    判決參照），為未遂犯，應依刑法第二十五條規定，按既遂
    犯之刑減輕之。又本件被告係因爭風吃醋始起意放火，被告
    犯後已坦承犯行，知所悔悟，並獲被害人不願追究，被告放
    火所造成損害亦僅房間約廿平方公尺家具遭燒燬，其餘則無
    火損，本院認被告所犯情節，有情輕法重情形，尚有可憫處
    ，如量處法定最低本刑七年以下有期徒刑之未遂犯刑度（有
    期徒刑三年六月），仍屬過重，爰依刑法第五十九條規定，
    遞減其刑。
三、原判決以被告罪證明確，因予論罪科刑，固非無見。惟查：
    本件被告係因爭風吃醋始起意放火，犯後已坦承犯行，知所
    悔悟，並獲被害人表示不願追究，被告放火所造成損害亦僅
    房間約廿平方公尺面積家具遭燒燬，其餘則無火損，本院認
    被告所犯情節，有情輕法重情形，有可憫之處，如量處法定
    最低本刑七年以下有期徒刑之未遂犯刑度（有期徒刑三年六
    月），仍屬過重，自有依刑法第五十九條規定遞減其刑必要
    ，原審未審酌及此，尚有未洽。被告上訴意旨，指摘及此，
    為有理由，自應由本院將原判決撤銷改判。爰審酌被告係因
    爭風吃醋而起意放火，犯後已坦承犯行，知所悔悟，並獲被
    害人表示不願追究等一切情狀，對被告量處有期徒刑二年，
    以資懲儆。又被告本件犯罪係在九十六年四月廿四日以前，
    其所犯刑法第一百七十三條第三項放火燒燬現供人使用住宅
    未遂罪，合於中華民國九十六年罪犯減刑條例第二條減刑條
    件（被告所犯非屬中華民國九十六年罪犯減刑條例第三條第
    一項第十五款所列不予減刑之罪），爰就本院上開宣告刑，
    依法減為有期徒刑一年。
四、又被告於五年內，未曾因故意犯罪而受有期徒刑以上刑之宣
    告，有台灣高等法院被告前案紀錄表在卷可憑（詳上訴卷四
    三至四四頁）。另檢察官於本院審理時同意予被告宣告緩刑
    ，而被告已因本案放火犯行，遭羈押四個多月（自九十六年
    三月十三日至九十六年七月十九日，詳原審卷四、九九頁）
    ，本院因認被告上開所宣告之刑，以暫不執行為適當，爰依
    刑法第七十四條第一項第二款、第九十三條第一項規定，併
    諭知被告緩刑三年，緩刑期間併交付保護管束，以啟自新。
據上論斷，應依刑事訴訟法第三百六十九條第一項前段、第三百
六十四條、第二百九十九條第一項前段，刑法第一百七十三條第
三項、第一項、第二十五條、第五十九條、第七十四條第一項第
二款、第九十三條第一項，中華民國九十六年罪犯減刑條例第二
條第一項第三款、第七條，判決如主文。
本案經檢察官郭珍妮到庭執行職務。
中　　華　　民　　國　　96　　年　　12　　月　　20　　日
                  刑事第六庭    審判長法　官  蔡崇義
                                      法　官  杭起鶴
                                      法　官  董武全
以上正本證明與原本無異。
如不服本判決，應於收受本判決後十日內向本院提出上訴書狀。
其未敘述上訴理由者並得於提起上訴後十日內向本院補提理由書
狀（均須按他造當事人之人數附繕本）「切勿逕送上級法院」。
　　　　　　　　　　　　　　　　　　　書記官  許美惠
中　　華　　民　　國　　96　　年　　12　　月　　20　　日
附錄法條：
刑法第一百七十三條第一項、第三項：
放火燒燬現供人使用之住宅或現有人所在之建築物、礦坑、火車
、電車或其他供水、陸、空公眾運輸之舟、車、航空機者，處無
期徒刑或七年以上有期徒刑。
第一項之未遂犯罰之。
